臺灣苗栗地方法院刑事判決　　　　　　 100年度簡上字第98號
上　訴　人　臺灣苗栗地方法院檢察署檢察官
被　　　告　楊光
上列上訴人因侵占案件，不服本院苗栗簡易庭100 年度苗簡字第
688 號，中華民國100 年8 月5 日第一審判決（聲請簡易判決處
刑案號：臺灣苗栗地方法院檢察署100 年度撤緩偵字第76號），
提起上訴，本院管轄之第二審合議庭判決如下：
    主  文
原判決撤銷。
楊光共同犯侵占遺失物罪，處罰金新臺幣壹萬伍仟元，如易服勞
役，以新臺幣壹仟元折算壹日。
    事  實
一、楊光、詹德庚（另由檢察官為緩起訴處分）於民國98年1 月
    9 日上午5 時許，駕駛車牌號碼OP-0888 號自小客車，途經
    苗栗縣泰安鄉梅園村都馬斯民宿前，見有東勢林區管理處雙
    崎工作站所管領之大安溪事業區88林班滑落之櫸木，已遭真
    實姓名年籍均不詳之人切割後未及載離，而置放該處。竟共
    同基於為自己不法所有之犯意聯絡，將其中一塊已裁切之板
    材（長0.58m 、寬0.44m 、厚0.06m ）價值約新臺幣764 元
    ，侵占入己，並放置在上開自小客車後載離現場。嗣為警盤
    檢時發現，而查獲上情。
二、案經苗栗縣警察局大湖分局報告臺灣苗栗地方法院檢察署檢
    察官偵查後聲請逕以簡易判決處刑。
    理  由
壹、證據能力部分：
一、「被告之自白，非出於強暴、脅迫、利誘、詐欺、疲勞訊問
    、違法羈押或其他不正之方法，且與事實相符者，得為證據
    。」，刑事訴訟法第156 條第1 項定有明文。本件被告於本
    院準備程序、審判期日對於檢察官所舉被告於警詢、偵查中
    之訊問筆錄等證據能力均不爭執，且未抗辯其自白非出於任
    意性，亦查無明顯事證足認檢察官及警察機關於製作上開筆
    錄時，有違法取供之情事，應認被告於審判外之自白有證據
    能力。
二、「被告以外之人於審判外之陳述，雖不符前四條之規定，而
    經當事人於審判程序同意作為證據，法院審酌該言詞陳述或
    書面陳述作成時之情況，認為適當者，亦得為證據。」，刑
    事訴訟法第159 條之5 亦定有明文。本案被告以外之人，即
    證人詹德庚、李璟岳、吳汶彰、吳坤信、鄭綜合於審判外之
    陳述，及卷附之職務報告、東勢林區管理處雙崎工作站大安
    溪事業區88林班滑落木處理調查表、查獲地點現場圖、照片
    等書證，檢察官、被告於本院審理程序中，一致同意作為證
    據，且對於證據能力均不爭執，經審酌前開證據作成時之情
    況，尚無違法或證明力明顯過低之瑕疵，與本案待證事實復
    具有相當關連性，亦認為適當，依上開規定，本院自毋庸再
    逐一細繹該等傳聞證據是否合於刑事訴訟法第159 條之1 至
    之4 等規定，而均得採為認定犯罪事實之證據。
貳、認定犯罪事實所憑之證據及理由：
一、檢察官上訴意旨略以：原審認定被告涉犯侵占遺失物罪，判
    處拘役30日，固非無見。惟查，刑法第337 條規定，侵占遺
    失物之刑度應為「五百元以下罰金」，並未有拘役之刑度。
    但原審卻判處拘役30日，處以法定刑所無之刑度，自有適用
    法則不當之違誤，爰提起本件上訴，請將原判決撤銷，更為
    適法之判決。
二、本院經查：
  (一)被告楊光於警詢、偵查中均坦承上情，並於本院審理中供述
    略以，問：對於聲請簡易判決處刑之犯罪事實，有何意見？
    答：我承認有檢察官起訴之犯罪事實（本院卷第16頁）；問
    ：對於檢察官聲請簡易判決處刑的犯罪事實承認？答：承認
    （本院卷第24頁）。
  (二)被告上開對於犯罪事實之自白供述，核與證人詹德庚（偵卷
    第53至54頁）、李璟岳（偵卷第61至62頁）、吳汶彰（偵卷
    第71頁）、吳坤信（偵卷第71至72頁）、鄭綜合（偵卷第72
    頁）之證述，大致相符。此外，復有卷附之職務報告（偵卷
    第7 頁）、東勢林區管理處雙崎工作站大安溪事業區88林班
    滑落木處理調查表（偵卷第41至42頁）、森林暨自然保育警
    察隊東勢分隊代保管條（偵卷第39至40頁）、查獲地點現場
    圖及照片（偵卷第43至45、48至50頁）等在卷可資佐憑。足
    認被告之自白與事實相符，事證明確，應依法論科。
三、論罪科刑之法條：
  (一)核被告楊光所為，係犯刑法第337 條侵占遺失物罪。被告楊
    光與詹德庚有共同之犯意聯絡與行為分擔，應依刑法第28條
    之規定，論以共同正犯。
  (二)原審以被告犯侵占遺失物罪之事證明確，予以論罪科刑，固
    非無見。然查刑法第337 侵占遺失物罪之法定刑為五百元以
    下「罰金」，惟原審卻論處被告該條法定刑所無之「拘役」
    參拾日，顯與罪刑法定原則有違；又原審亦疏未就被告與詹
    德庚共犯部分詳予論述，主文、理由及所引法條與犯罪事實
    之記載亦有不備。原審判決既有上述違誤之處，足徵檢察官
    據此提起本件上訴，為有理由，自應由本院管轄之第二審合
    議庭將原判決撤銷，另為適法之判決。
四、量刑理由之說明：
    爰審酌被告前有竊盜、違反森林法、偽造文書等科刑紀錄，
    品行難謂良好，此有臺灣高等法院被告前案紀錄表在卷可參
    。再參酌被告犯罪之動機、目的、手段、智識程度、所生損
    害等一切情狀，量處罰金新臺幣15,000元，並諭知易服勞役
    之折算標準，如主文所示。
據上論斷，應依刑事訴訟法第455 條之1 第1 項、第3 項、第36
9 條第1 項前段、第364 條、第299 條第1 項前段，刑法第337
條、第28條、第42條第3 項，刑法施行法第1 條之1 ，判決如主
文。
本案經檢察官盧美如到庭執行職務。
中    華    民    國  100     年    12    月    8     日
                  刑事第三庭  審判長法  官  魏宏安
                                    法  官  江振源
                                    法  官  陳文貴
以上正本證明與原本無異。
本件不得上訴。
                                    書記官  陳玲君
中    華    民    國   100    年    12    月    8     日
附錄本案論罪科刑法條全文：
中華民國刑法第337條
（侵占遺失物罪）
意圖為自己或第三人不法之所有，而侵占遺失物、漂流物或其他
離本人所持有之物者，處 5 百元以下罰金。